【裁判字號】    95,上,404
【裁判日期】    970902
【裁判案由】    損害賠償
【裁判全文】
臺灣高等法院臺中分院民事判決      95年度上字第404號
上  訴  人  冠宏國際實業有限公司
法定代理人  甲○○
訴訟代理人  葉玲秀律師
被 上訴 人  丙○○
            乙○○
共      同
訴訟代理人  賴銘耀律師
上列當事人間請求損害賠償事件，上訴人不服台灣台中地方法院
95年度訴字第970號中華民國95年11月7日第一審判決，提起上訴
，本院於97年8月19日言詞辯論終結，判決如下：
    主  文
上訴駁回。
第二審訴訟費用由上訴人負擔。
    事實及理由
一上訴人起訴主張：上訴人為一專業製造選舉帽、磨毛帽、布類
  精品等之公司，於民國（下同）92年11月間，被上訴人丙○○
  與乙○○共同意圖為自己不法所有，明知本身並無能力製造具
  有自動退帽功能，且一天印製15,000頂成帽之成帽印刷機，竟
  透過與上訴人公司有生意往來之訴外人陳春來介紹於92年12月
  間與上訴人公司負責人甲○○認識，被上訴人2人並於當場陳
  稱被上訴人乙○○有能力製造「成帽印刷機」，一天可印15,0
  00頂成帽，全台所無云云乙事，向甲○○吹噓，致甲○○誤以
  為真，乃當場代表上訴人向被上訴人乙○○訂購該「成帽印刷
  機」一臺，雙方約定總價新台幣（下同）2,400,000元，並約
  定於93年1月中旬試機交貨完畢，而甲○○當場交付200,000元
  之訂金。嗣後被上訴人乙○○陸續以電話催款，要求上訴人將
  款項匯入乙○○及丙○○公司帳戶內，上訴人乃分別於92年12
  月25日及93年1月15日再以匯款方式分別交付400,000元及500,
  000元予乙○○，於92年12月15日匯款500,000元予丙○○，其
  間上訴人公司負責人甲○○並親赴被上訴人乙○○之達志自動
  化機械公司看機器，然只看見粗糙似印刷機之結構，而被上訴
  人乙○○仍告知會於93年1月交機，惟至93年2月28日仍無動靜
  ，上訴人公司負責人甲○○乃再去看機器，情況與上次所見相
  同，而被上訴人乙○○卻仍要求付款，甲○○當場再交付20,0
  00元現金，並請其儘速交機，餘款嗣交機後再行支付，詎被上
  訴人乙○○此後竟置之不理，上訴人以蘆竹郵局第498號存證
  信函要求退還貨款，然被上訴人2人均置之不理，拒不退款，
  上訴人此時始知受騙，前後被上訴人已詐騙上訴人金額高達1,
  620,000元。被上訴人共同詐欺致上訴人受有損害，爰依民法
  第184條、第185條之侵權行為之損害賠償請求權規定，請求被
  上訴人連帶賠償，並依民法第247條規定請求被上訴人乙○○
  損害賠償。
二被上訴人抗辯：訴外人鎮家寶公司負責人陳春來前與被上訴人
  丙○○至訴外人黃球公司時恰巧見到被上訴人乙○○在該處維
  修機器，因陳春來見該公司內印氣球之機器運轉速度很快，自
  行與被上訴人乙○○討論有關機器之事。嗣於92年12月間，被
  上訴人乙○○與陳春來在鎮家寶公司營業處所內，洽談買賣被
  上訴人乙○○自製之「自動曲面網板五色印刷機」事宜，並達
  成買賣之合意，當時雙方約定機器買賣總價2,500,000元，價
  金分3次支付，分別為訂金4成，機器試車時付4成，交付機器
  後一星期內付清尾款2成，並約定印刷速度每分鐘10至20次，
  然未約定一天可印15,000頂成帽，又應以何公司與被上訴人締
  約，則於簽約買賣契約時再決定，而於當日上訴人即先行交付
  200,000元現金予被上訴人，做為買賣之訂金。嗣於92年12月
  24日，陳春來及甲○○前來被上訴人乙○○位於台中市松茂里
  九甲巷六號之工廠參觀，並表示以上訴人名義與被上訴人簽訂
  買賣契約，被上訴人乙○○即在預先擬定之機械買賣合約上簽
  名用印後，將2份書面合約連同本件系爭機器之結構圖交由上
  訴人之負責人甲○○帶回其公司用印（嗣上訴人並未交還合約
  予被上訴人），上訴人復於92年12月25日匯款訂金400,000元
  予被上訴人，於93年1月15日匯款訂金500,000元予被上訴人。
  被上訴人乙○○收受訂金後，即著手製造本件機器，並陸續向
  各家廠商購買製造機器所需之材料，僅支出購買材料之金額即
  高達939,842元，甲○○及陳春來亦曾於93年2月間，2次前來
  被上訴人乙○○上開工廠視察機器製造之情形，於第2次前來
  時，系爭機器已全部製造完成，惟上訴人竟拒不依約於機器試
  車時交付4成買賣價款1,000,000元予被上訴人乙○○，僅於當
  日支付被上訴人乙○○現金20,000元，此後即避不見面，雖屢
  經被上訴人乙○○催討買賣價款，但上訴人均不置理，以本件
  買賣延宕至今，被上訴人乙○○並無違約情事可言。並聲明：
  駁回上訴人之訴；如受不利之判決，願供擔保免為假執行。
三本件第一審對於上訴人之請求，判決敗訴，上訴人聲明不服，
  求為廢棄並為如上訴聲明：(一)先位聲明：1.原判決廢棄2.被上
  訴人二人應連帶給付上訴人1,620,000元，及自起訴狀繕本送
  達之翌日起至清償日止按週年利率百分之5計算之利息3.上訴
  人願供擔保請准宣告假執行4.第一、二審訴訟費用由被上訴人
  等連帶負擔。(二)備位聲明：1.原判決廢棄2.被上訴人乙○○應
  給付上訴人1,620,000元，及自起訴狀繕本送達之翌日起至清
  償日止按週年利率百分之5計算之利息3.上訴人願供擔保請准
  宣告假執行4.第一、二審訴訟費用由被上訴人乙○○負擔。被
  上訴人則求為判決駁回上訴。
四關於兩造主張之事實及其攻擊防禦方法及本院對上開攻擊防禦
  方法之意見及法律上意見，除本判決書記載者外，均與第一審
  判決書記載相同，均予以引用。
五兩造在本審提出之新攻擊防禦方法：
  (一)上訴人方面：
  1.上訴人於92年12月25日匯給訴外人佳元公司之500,000元確
    實亦是給付向被上訴人所訂購之「自動曲面網板五色印刷機
    」（下稱系爭成帽印刷機）之價金，蓋：上訴人之所以於92
    年12月25日匯款予被上訴人丙○○擔任負責人之佳元公司，
    乃是在被上訴人乙○○指示下匯款，而上訴人本身並無與被
    上訴人丙○○有任何債權債務之關係，若非被上訴人乙○○
    要求將價金之一部分匯入佳元公司，上訴人又豈會無故匯款
    予佳元公司。上訴人於原審即一再陳明匯入佳元公司之500,
    000元並非代訴外人鎮家寶公司支付向佳元公司買賣帽子的
    貨款，而原審並未詳查鎮家寶公司是否確有積欠佳元公司貨
    款一事，卻遽論前揭500,000元之款項並非系爭成帽印刷機
    之價金，顯屬有誤。事實上，訴外人鎮家寶公司與被上訴人
    丙○○之佳元公司間有關給付貨款之訴訟，業經台灣高等法
    院94年度上易字第918號民事判決在案，又佳元公司雖對該
    民事判決不服提起上訴，然業經最高法院駁回上訴確定在案
    ，而據該民事判決可知，訴外人鎮家寶公司非但無積欠訴外
    人佳元公司貨款，反而是訴外人鎮家寶公司溢付佳元公司貨
    款，故訴外人佳元公司必須給付高達3,764,000元及利息予
    訴外人鎮家寶公司，此有民事判決足證（參見台灣高等法院
    94年度上易字第918號判決），由此可知，鎮家寶公司絕不
    可能要求上訴人代為給付貨款，是被上訴人等於原審對匯款
    500,000元之主張，顯非事實，而原審此部份之認定亦非正
    確。
  2.先位聲明部分：
    有關被上訴人二人有無共同對上訴人詐欺被上訴人乙○○有
    能力製造一天可印15,000頂成帽之系爭成帽印刷機，致上訴
    人陷於錯誤陸續交付系爭成帽印刷機共計1,620,000元價金
    部份，亦即被上訴人二人是否應依民法第184條、第185條連
    帶負侵權行為損害賠償責任：
  (1)被上訴人二人所涉犯刑事詐欺罪嫌，雖分別經不起訴處分及
    無罪判決確定在案，然依最高法院49年度台上字第919號判
    例意旨，上訴人提出本件侵權行為損害賠償之請求，本院自
    得斟酌證據調查之結果及全辯論意旨，另為事實之認定，不
    受刑事不起訴處分或無罪判決所為認定之拘束，先予敘明。
  (2)被上訴人丙○○確有共同之侵權行為，蓋：上訴人之所以向
    被上訴人乙○○購買系爭成帽印刷機，係緣於92年11月間，
    被上訴人丙○○先向與上訴人公司有生意往來之訴外人陳春
    來佯稱：被上訴人乙○○為機械商，有能力製造系爭成帽印
    刷機，一天可印15,000頂成帽，全台所無云云，嗣因陳春來
    不知有詐，而斯時其並無需要，乃轉介紹予上訴人公司。被
    上訴人丙○○、乙○○遂於92年12月間與上訴人公司負責人
    甲○○相約於桃園市○○路之富貴庭園餐廳見面，被上訴人
    丙○○、乙○○當場再以向陳春來佯稱之上開內容，向甲○
    ○吹噓，並交付被上訴人乙○○之達志自動化機械名片（乙
    ○○名片上係化名為林志達）一紙，上訴人法定代理人甲○
    ○誤以為真，乃當場代表上訴人公司向被上訴人乙○○訂購
    該系爭成帽印刷機一臺，約定總價2,400,000元，並約定於
    93年1月中旬試機交貨完畢，直至上訴人交付共計1,620,000
    元款項後，上訴人於93年2月28日仍僅看見粗造似印刷機之
    結構，且被上訴人等此後即置之不理，上訴人驚覺應係遭到
    被上訴人二人詐騙，因而提出刑事詐欺告訴。台中地院檢察
    署未予詳查上開情形，而對被上訴人丙○○予以不起訴處分
    ，顯非正確，蓋：
  於刑事案件偵查中，並未調查被上訴人丙○○與被上訴人乙
    ○○二人之間是否有任何商業交易往來，足以使被上訴人丙
    ○○誤認被上訴人乙○○有製造系爭成帽印刷機之能力，故
    被上訴人丙○○詐欺部分雖刑事部分獲不起訴處分，然非謂
    被上訴人丙○○即無須與被上訴人乙○○負共同侵權行為之
    損害賠償責任。
  再者，於刑事案件偵查時，雖被上訴人乙○○及丙○○於開
    庭時均否認被上訴人丙○○有介紹上訴人之代表人向被上訴
    人乙○○購買機械云云，若被上訴人等所辯為真，則被上訴
    人乙○○即無給予被上訴人丙○○高達500,000元回扣之必
    要，然上訴人確有依據被上訴人乙○○之指示匯款500,000
    元予被上訴人丙○○，而此筆款項，涉及被上訴人丙○○是
    否有與被上訴人乙○○共犯詐欺罪嫌之動機，然均未見予以
    查明，是若僅以刑事之不起訴處分書遽以認定被上訴人丙○
    ○不負侵權行為損害賠償責任實非可採。
  (3)被上訴人乙○○亦確有侵權行為，蓋：
  被上訴人乙○○涉犯詐欺罪嫌之刑事判決（台灣台中地方法
    院95年易字第3680號、本院96年上易字第662號）雖認定：
    被告（即被上訴人乙○○）本身確實具有自動化機械方面之
    專長，亦有製作印製氣球圖案之機器，並非毫無製造機械之
    能力等語，然被上訴人乙○○有製造機械之能力，並非即得
    以推論被上訴人乙○○有能力得以製造系爭成帽印刷機，此
    為一般常理不待證明，且於本案中應由被上訴人等舉證證明
    確有能力製造系爭成帽印刷機。
  被上訴人乙○○乃向上訴人陳稱：可以製造目前全台尚無之
    系爭成帽刷機云云，上訴人因此始訂購系爭成帽刷機並陸續
    交付價金，故本案中主要爭點之一乃在於被上訴人乙○○究
    竟有無製造完成系爭成帽印刷機（按尚且不論系爭成帽印刷
    機應達到如何之效能），而被上訴人於原審所提出之照片11
    幀或於本院所提出之照片25幀，上訴人均否認該照片為系爭
    成帽印刷機之照片，此應由被上訴人負舉證證明之責，又縱
    使有機器之外樣，但若根本無法自動印刷成帽，何以能夠稱
    有能力完成系爭成帽印刷機呢。
  證人簡元山於原審雖到庭證稱：「機器有完成，試印時可以
    印帽子，但不清楚雙方約定的標準，但可以印就是了，該機
    器可以正常運作，當天一分鐘不到可以印五十個帽子」云云
    ，然此乃附和被上訴人乙○○之詞，不足採信，蓋：僅就被
    上訴人乙○○所稱該「系爭成帽印刷機」組裝完成試機時，
    每分鐘可以印製之帽子數量，證人簡元山與被上訴人乙○○
    陳述差距頗大，而系爭成帽印刷機之產能應係試機時之重點
    事項，而證人簡元山若真是組裝系爭成帽印刷機之工人，亦
    有參與試機，何以對於自己手下組裝出來之系爭成帽印刷機
    產能不瞭解，此其一。又證人簡元山為被上訴人乙○○之受
    雇人，是否能夠為公正無偏私之證言，顯有疑義。
  綜上，被上訴人乙○○雖向上訴人吹噓有能力得以製造系爭
    成帽印刷機，然迄今上訴人從未見過系爭成帽印刷機，更遑
    論系爭成帽印刷機進行成帽印刷試機（按尚且不論系爭成帽
    印刷機應達到如何之效能），且被上訴人乙○○亦於開庭時
    陳稱：已將機器拆卸，被上訴人明知雙方訴訟尚在進行當中
    ，而系爭成帽印刷機是否完成、所能達到之效能為何，乃訴
    訟之重要爭點，卻將系爭成帽印刷機拆卸，實令人起疑如此
    作為之動機。又被上訴人乙○○既未能舉證證明有能力製造
    系爭成帽印刷機，足證被上訴人所收取之價金應係向上訴人
    詐騙所得之款項。
  3.備位聲明部分：
  (1)上訴人主張本案中關於系爭成帽印刷機此一契約標的係客觀
    不能，應由被上訴人舉證證明系爭成帽印刷機此一契約標的
    並未存有客觀不能之情事，因此原審判決認定上訴人未能舉
    證證明，顯非正確。蓋依據民事訴訟法第277條但書之規定
    ，應認為被上訴人應對本案中關於契約標的係客觀可能之情
    事負舉證責任。
  (2)本件上訴人與被上訴人乙○○簽訂之系爭成帽印刷機契約是
    否因標的不能而無效：
  有關系爭成帽印刷機是否為目前不可能完成之機器：
    上訴人乃為一專業製造選舉帽、磨毛帽、布類精品等產品之
    公司，被上訴人丙○○與乙○○當時向上訴人表示：被上訴
    人乙○○有能力製造「系爭成帽印刷機」，且一天可印15,0
    00頂成帽，並且可以單人操作亦即由人進帽、機器手臂自動
    退帽，乃全台所無云云，上訴人始會向被上訴人乙○○訂購
    「系爭成帽印刷機」一臺，然迄今根據上訴人之瞭解，目前
    根本客觀上無法製造系爭成帽印刷機，亦即無法將已成形之
    帽子，直接透過一道道程序而直接印刷於成形之帽子上而依
    然保有帽子之外形，且若確能製造出此一類型之機器，則何
    以多家專業鑑定機構均未能接受本院之委託，此應該已足以
    證明被上訴人乙○○與上訴人所訂立之系爭成帽印刷機契約
    是以客觀不能作為契約標的。被上訴人雖提出照片，並以證
    人簡元山所述辯稱：已經製造出「系爭成帽印刷機」云云，
    但被上訴人所提之照片或證人所述均不足以證明被上訴人已
    製造出「系爭成帽印刷機」，理由詳如前述。另被上訴人乙
    ○○涉犯詐欺罪嫌之刑事判決（台灣台中地方法院95年易字
    第3680號、本院96年上易字第662號）雖認定：…可見被上
    訴人確實有組裝完成機器，提供試機，僅係試機結果不理想
    …云云，然刑事判決此部份之認定顯非正確，不應據此認定
    被上訴人乙○○有完成「系爭成帽印刷機」，蓋：契約雙方
    既然約定訂製「系爭成帽印刷機」，則縱使被上訴人乙○○
    有組裝完成某一機器（暫且不論雙方契約所要求機器所必須
    達到之預期效果），則至少該部組裝完成之機器必須能夠為
    「成帽印刷」之達成，故被上訴人乙○○自身所稱已完成之
    機器，若將成形之成帽置於機器上卻出現整個帽子壓毀之情
    形，非僅是試機結果不理想，而是根本不應該認定被上訴人
    已經製造出系爭成帽印刷機或被上訴人有能力為此製造。
  兩造約定之系爭成帽印刷機買賣契約內容是否如上訴人主張
    之內容，亦即是否可達一天可印15,000頂成帽且具備可以自
    動脫帽之功能：
  (甲)上訴人乃主張被上訴人二人向上訴人佯稱被上訴人乙○○為
    機械商，有能力製造全台所無之「系爭成帽印刷機」，且一
    天可印15,000頂成帽，並且可以單人操作，亦即由人進帽機
    器手臂自動退帽云云，上訴人始訂購系爭成帽印刷機。被上
    訴人等於原審則抗辯：雙方約定印刷速度每分鐘10至20次，
    然未約定一天可印15,000頂成帽…機器做到後來陳春來才要
    求作自動退帽的功能，並不是一開始就約定，我說要研究看
    看，簡先生根本不知道這部分，如果研究成功總額就是2,50
    0,000元。如果沒有機器手的部分（即指自動退帽之功能）
    ，就是2,400,000元云云。
  (乙)首先有關系爭成帽印刷機被上訴人承諾可達一天印15,000頂
    成帽部份：
    台灣台中地方法院95年易字第3680號刑事判決雖認定被上訴
    人並無涉犯詐欺罪嫌（按此部份上訴人猶認為並不正確），
    然業已於判決書中認定：『依據被告（即乙○○）提出之機
    械買賣合約書之記載（參照原審卷第27頁），本件契約標的
    係告訴人冠宏公司向被告訂製「自動曲面網板五色印刷機」
    一部，即雙方所稱之「成帽印刷機」；而對於該機械構造之
    要求係必須達到「印刷速度每分鐘10至20次」，以一天24小
    時，每小時60分鐘，換算結果，一天產能最少必須有14400
    次以上；又依據證人陳春來於原審證稱：丙○○向伊表示如
    果買這台機器，一天可以印15,000頂帽子，伊就找不到競爭
    對手了等語，由此可知，告訴人冠宏公司願意購買被告設計
    製造之「成帽印刷機」之動機，應該是該機器之產能可以達
    到一天印製15,000頂成帽。因此，被告（即被上訴人）事後
    否認曾經對告訴人冠宏公司表示該「成帽印刷機」可以產到
    一天15,000頂之產能云云，顯與前開機械買賣合約書之內容
    不符，顯然不實』。
  (丙)有關系爭成帽印刷機需具備可以自動脫帽之功能：
    證人簡元山於原審業已證稱：「我知道該機器要作成可以自
    動退帽。試機時還沒有做到可以自動退帽，好像在那方面有
    問題」等語，是由證人之證述可知，當時上訴人向被上訴人
    訂製系爭成帽印刷機乃要求必須能達到此一自動退帽之功能
    ，另雙方價金為2,400,000元，蓋具備此種功能始能夠有效
    節省目前印刷帽子所必須花費之人力，對於上訴人而言此乃
    是吸引上訴人在短短幾次交涉中即向被上訴人訂製系爭成帽
    印刷機之緣由之一。又被上訴人在證人簡元山尚未到庭作證
    前，乃是主張系爭成帽印刷機價金2,500,000元，且並未區
    分有無自動脫帽而給付不同之價金（上訴人仍主張此部份不
    實），然卻於證人證稱系爭成帽印刷機需有自動脫帽功能後
    ，一改前詞而主張是上訴人事後要求要研究看看，此顯係被
    上訴人事後卸責之詞。
  (3)承前，上訴人向被上訴人乙○○所訂購之系爭成帽印刷機，
    雙方之約定應係：將成形之帽子放置於運輸帶上經過一道道
    程序即可自動將圖案列印於成形帽子上而不會損毀成形之帽
    子，且該系爭成帽印刷機最大產能一天可達印製15,000頂帽
    子並具備自動脫帽之功能，惟迄今被上訴人未能舉證證明系
    爭成帽印刷機屬客觀可能之契約標的，卻受領上訴人已給付
    之共計1,620,000元價金，爰依民法第246條第1項本文、第
    247條、第113條及第179條等規定，請求判決如備位聲明，
    以障上訴人權益。
  (二)被上訴人方面：
  1.上訴人所指被上訴人乙○○謊稱系爭成帽印刷機一天可印15
    000頂成帽云云，無非以鎮家寶公司負責人陳春來於原審之
    證述為其論據。惟從本件買賣契約之締約過程觀之，被上訴
    人乙○○係於92年11月間，在皇球企業股份有限公司（下稱
    皇球公司）維修其製造並出售予皇球公司之汽球印刷機器時
    ，巧遇皇球公司之客戶即被上訴人丙○○，協同鎮家寶國際
    貿易有限公司（下稱鎮家寶公司）負責人陳春來前來，陳春
    來對被上訴人製造之印刷機表現出高度興趣，嗣陳春來即多
    次邀約被上訴人在鎮家寶公司營業處所內，洽談買賣本件「
    自動曲面網皮五色印刷機」（下稱成帽印刷機）事宜，最後
    一次洽談時，並達成買賣之合意，雙方約定機器買賣總價2,
    400,000元，價金分3次支付，分別為訂金4成，機器試車時
    付4成，交付機器後一星期內付清尾款2成，惟應以何公司與
    被上訴人締約，則於簽約買賣契約時再決定。嗣於當日中午
    ，陳春來找被上訴丙○○與渠等一起用餐，雙方用餐時，冠
    宏公司之負責人甲○○即先行交付200,000元現金予被上訴
    人，做為本件買賣之訂金。嗣於92年12月24日，陳春來及甲
    ○○前來被上訴人位於台中市松茂里九甲巷6號之工廠參觀
    ，並表示以冠宏公司名義與被上訴人簽訂買賣契約，被上訴
    人即在預先擬定之機械買賣合約上簽名用印後，將二份書面
    合約連同本件出賣機器之結構圖，交由冠宏公司負責人甲○
    ○帶回其公司用印（嗣甲○○並未交還合約），上訴人即再
    於92年12月25日匯款訂金400,000元予被上訴人，於93年1月
    15日匯款訂金500,000元予被上訴人。是有關本件買賣之洽
    談，均由陳春來出面決定，而陳春來亦自承甲○○讀二專時
    ，就在鎮家寶公司任職，曾為該公司員工，參以卷附甲○○
    勞工保險投保資料所示，甲○○於90年11月5日至92年2月15
    日受僱於鎮家寶公司，且冠宏公司於92年7月3日設立登記後
    ，甲○○仍受僱於億昌印刷有限公司，至92年12月31日始離
    職，足見甲○○顯不可能同時經營冠宏公司，冠宏公司之實
    際負責人應係陳春來，甲○○僅為名義上負責人，其所為證
    述自不足採信。
  2.再者，一般而言，印刷機器係以印刷之速度決定其功能，買
    賣雙方僅須就印刷速度約定即可，絕少以約定印刷數量為功
    能之指標，蓋印刷數量為印刷速度乘以印刷時間之總和，而
    印刷時間之久暫，應視使用者之需求而定。本件依被上訴人
    乙○○所擬定之買賣合約所訂，其所出售機器之印刷速度為
    每分鐘10至20次，符合一般交易常態，應堪採信。又上開買
    賣合約並未約定系爭機器有自動退帽功能，且依被上訴人繪
    製之本件成帽印刷機結構圖觀之，亦未包含自動退帽之設計
    ，均足證明陳春來所言不實。
  3.查被上訴人與上訴人訂立買賣合約後，即著手購買材料、雇
    用員工、製造機器，僅購買材料即支出939,842元之材料費
    ，此項金額尚不包括被上訴人支付員工之薪資、製圖設計費
    、租用廠房製造機器之租金。足見被上訴人製造本件機器所
    支出之製造成本，早已超過其向上訴人收取之買賣價金1,12
    0,000元，倘被上訴人乙○○自始即意圖詐騙上訴人，何需
    再花費如此高成本來製造機器，而竟達入不敷出之地步。本
    件成帽印刷機之買賣，被上訴人既無不法所有之意圖，亦未
    施用詐術，使上訴人陷於錯誤，而純屬兩造買賣合約之履約
    紛爭。又上訴人固曾對被上訴人提出刑事詐欺罪告訴，經台
    中地檢署提起公訴，然該案於第一審及第二審均在判決被上
    訴人無罪確定，有各該刑事判決書在卷足稽，益徵上訴人所
    指遭被上訴人詐欺云云，顯屬無稽。
  4.上訴人另主張系爭成帽印刷機買賣契約，屬標的不能而無效
    ，因依民法第247條規定，請求賠償云云。然查：
  (1)被上訴人乙○○係機器製造商，從事機械研發、設計之工作
    ，有長達二、三十年之經驗，為自動化機器之製造專家。本
    件成帽印刷機之設計、研發，均由被上訴人親自為之，此有
    被上訴人設計、繪製之機械說明圖及施工之零件圖及組裝圖
    說可稽，堪認被上訴人確有能力研發本件成帽印刷機無疑。
    參據皇球公司負責人鄧煥良於96年1月30日在台中地方法院
    刑事庭證稱：「皇球公司之汽球印刷機均是由被告（即乙○
    ○）設計、製造，總計向被告購買七台印刷機器」等語；而
    金屬工業研究發展中心副工程師黃仁龍亦於台中地方法院刑
    事庭證稱：「金屬工業研究發展中心曾委託被告（即乙○○
    ）設計眼鏡起子壓合機，被上訴人具有自動化專業，其製造
    之機器均有達成功能」等語，益可證明被上訴人確有研發、
    製造成帽印刷機器之專業能力。
  (2)被上訴人乙○○收受上訴人上開訂金後，即著手製造本件出
    賣之成帽印刷機，而陸續向各家廠商購買製造機器所需之材
    料，僅支出購買材料之金額即高達939,842元，此有購料憑
    證及單據影本可稽。嗣於93年2月間，系爭機器已全部製造
    完成，此項事實，有被上訴人於93年2月26日拍攝之系爭機
    器完成成品照片可稽。參據證人即被上訴人僱用組裝機器之
    員工簡元山於95年8月8日原審證稱：「（問：後來機器有無
    作成？）（請提示被證三））是的，就如被證三的照片。作
    機器的期間前後大約一個多月。」、「問：最後一次陳春來
    與那位小姐來看機器時，機器是否完成？）有，已完成，如
    照片所示，有當場試機。老闆後來告訴我對方付款有問題，
    後來就沒有交機。有拿帽子來試印，可以印帽子，機器可以
    正常運作。」等語。又證人鄧煥郎亦於台中地方法院刑事庭
    證稱：「有在被告（即乙○○）的工廠看過成帽印刷機運轉
    ，但沒見過試機」、「看到的機台與卷附準備書狀被證四照
    片相同」等語，益足證明系爭成帽印刷機確已由被上訴人製
    造完成。
  (3)雖證人陳春來於台中地方法院刑事庭另證稱：「當初我們有
    去被告（即乙○○）那邊要求試機，但是操作印出來的結果
    不是很理想，帽子放進去出來之後整頂爛掉。」云云。然查
    ：陳春來既陳稱當時有去試機，可見被上訴人所製造之成帽
    印刷機，已達可試機之完成成品階段，是以雖陳春來指稱試
    機操作印出來的結果不理想，惟此可能係雙方就機器之功能
    是否符合買賣契約約定之效用，存用認知差距之問題，尚難
    據此推斷本件機器並未製造完成；且陳春來亦同時證稱：「
    試機當日告訴人有支付被告（即乙○○）現金二萬元」，倘
    本件買賣機器並未完成試機，何以上訴人願再支付被上訴人
    現金二萬元？足見陳春來所述，顯非可採。
  (4)按我國現行對於舉證責任分配原則，通說採法律要件分類說
    中之特別要件說。亦即，主張權利存在者，應就權利發生要
    件事實負舉證責任；主張權利不存在者，應就權利障礙事實
    、權利消滅事實、權利排除事實負舉證責任。就權利障礙要
    件而言，係指自始即妨礙權利根據規定效力之發生，使其不
    生法律效果者，如主張契約之標的係自始給付不能是。本件
    上訴人另主張系爭買賣契約標的「成帽印刷機」係客觀不能
    ，而歸於無效，惟從未舉證以實其說，足見上訴人之上訴顯
    無理由。
六本院關於前述兩造提出新攻擊防禦方法之意見：
  (一)本件之爭點：
  1.被上訴人2人有無共同向上訴人詐欺被上訴人乙○○有能力
    製造一天可印15,000頂成帽之成帽印刷機，致上訴人陷於錯
    誤，而與被上訴人乙○○簽約，約定總價2,400,000元，於
    93年1月中旬試機交貨完畢，致上訴人陸續交付機器貨款？
    兩造約定之成帽印刷機買賣契約內容是否如上訴人主張之內
    容？
  2.系爭成帽印刷機已否製造完成？
  3.本件上訴人與被上訴人乙○○簽訂之買賣契約是否因標的不
    能而無效？
  (二)按因故意或過失，不法侵害他人之權利者，負損害賠償責任
    ，故意以背於善良風俗之方法，加損害於他人者亦同。數人
    共同不法侵害他人之權利者，連帶負損害賠償責任，不能知
    其中孰為加害人者，亦同。造意人及幫助人，視為共同行為
    人。民法第184條第1項、第185條分別定有明文。又民法上
    所謂詐欺，係欲相對人陷於錯誤，故意示以不實之事，令其
    因錯誤而為意思之表示。（最高法院18年上字第371號、56
    年台上字第3380號判例要旨可資參照），至於債務人於債之
    關係成立後，如有未能依債之本旨履行債務之情形，其原因
    可能出於給付不能、給付遲延等債務不履行或其他原因，苟
    無證據可證明債務人有詐欺之不法情事，亦僅屬債務人是否
    應負債務不履行責任或其他損害賠償責任，尚不得逕行推定
    債務人有詐欺之不法侵權行為。再按以不能之給付為契約標
    的者，其契約為無效。契約因以不能之給付為標的而無效者
    ，當事人於訂約時知其不能或可得而知者，對於非因過失而
    信契約為有效致受損害之他方當事人，負賠償責任。同法第
    246條第1項前段、第247條第1項分別定有明文。再按當事人
    主張有利於己之事實者，就其事實有舉證之責任；但法律別
    有規定，或依其情形顯失公平者，不在此限。民事訴訟法第
    277條定有明文。
  (三)查本件上訴人請求被上訴人連帶賠償上訴人所受之損害，其
    請求依據為民法第184條第1項、第185條之侵權行為損害賠
    償請求權及同法247條第1項規定之民法第247條之因契約標
    的給付不能之損害賠償請求權，而依上訴人主張之事實，無
    非係以被上訴人明知被上訴人乙○○並無能力製造出一天可
    印製15,000頂成帽之成帽印刷機，且上開所稱之機器係全台
    所無甚至全世界所無人能製造之機器，被上訴人竟共同意圖
    為自己不法所有，而陳稱有能力製造，致上訴人陷於錯誤，
    而與被上訴人乙○○約定買賣上開機器，致上訴人給付部分
    買賣價金，遲至93年2月28日上訴人負責人甲○○乃再去看
    機器，仍只見粗糙似印刷機之結構，因認被上訴人有共同侵
    權行為，且上開契約為標的不能，應屬無效等語。而被上訴
    人則否認上訴人之主張，並以前詞置辯。上訴人就其主張被
    上訴人共同詐欺及該契約之標的不能等有利於己之事實，即
    負有舉證責任。
  (四)經查，上訴人所舉證人陳春來於原審證稱：「原本丙○○的
    佳元廣告公司賣帽子給我的鎮家寶公司，丙○○告訴我他有
    朋友會做印成帽的機器，我就搭他的車來到台中約在臺中一
    家黃球公司與乙○○碰面，丙○○在到台中的路上告訴我說
    乙○○的機器一天可以印15,000頂帽子，如果他進口帽子由
    我賣，用該機器印可以賺很多錢，因為當時臺灣沒有這種機
    器，且剛好要總統大選，帽子需求很大。黃球公司是做氣球
    的公司，丙○○說該公司印氣球的機器，是乙○○做的，我
    有看到印氣球的機器，速度非常快，但不知道確實的數量。
    ……，因為當時我剛開始賣帽子，認為不適宜做這部分的生
    意，剛好上訴人的李小姐剛成立公司我認為她可以買這種機
    器，來幫我印帽子，可以應付總統大選的需求。就介紹被上
    訴人二人與甲○○及我一起在富貴庭園見面，被上訴人二人
    有直接再向甲○○說明該機器的好處，有提到放帽子的速度
    有夠快就可以印的出來，一天可以印15,000頂，且可以單人
    操作就好。而且可以由人進帽，機器手臂自動退帽，有約好
    總價2,400,000元，農曆過年前可以交機，送到上訴人公司
    試機完畢，當天就決定定案。當天李小姐就向我借了100,00
    0元交給乙○○當訂金，……。被上訴人有提到要簽書面契
    約，我們也有要求乙○○要提出書面資料，我不知道也沒看
    過有書面契約及書面資料，我只有看過圖。是到台中時乙○
    ○從電腦印出來給我看的，李小姐有找我一起到乙○○公司
    看機器，當天只有看到機器的骨架，沒有看到成型的機器。
    總共有去看過兩三次，但都沒有什麼進展，後來有組成如被
    證三的機器下面的架子，沒有上面的部分，也沒有自動退帽
    的功能。乙○○說還再研究，如果不能自動退帽，就要多一
    個人工，沒有看到如被證三完整的機器。乙○○有通知我們
    去試機，我們有帶帽子去，但沒辦法印，帽子經過機器以後
    就毀損，是否他臨時拿別的印刷機來充數。忘了不確定是什
    麼時間，應該是在過年前，因為約定過年前要交機，過年後
    就沒有價值。」。惟被上訴人否認其證言之真正，並質疑其
    證言之信憑性。被上訴人丙○○並抗辯：我並沒有介紹機器
    給陳春來，是他跟我到黃球公司去，看到機器速度很快，剛
    好乙○○在該處維修，他自己跟乙○○討論機器的事，私下
    討論我完全沒有參與。陳春來與冠宏就是同一家公司等語。
    被上訴人乙○○則抗辯：機器做到後來陳春來才要求作自動
    退帽的功能，並不是一開始就約定，我說要研究看看，簡先
    生根本不知道這部分，如果研究成功總額就是2,500,000元
    。如果沒有機器手的部分（即指自動退帽之功能），就是2,
    400,000元。機器的速度依契約是每分鐘10至20個，通常我
    做的印製的機器可以達到1分鐘0至60次，可以調整，因為本
    件是人工放帽子，所以速度比較保守，1分鐘10至20次，即1
    分鐘可以印10至20個帽子。陳春來所說的簽約過程並不實在
    ，我有擬草約給他看，他不同意要我拿回去補草圖給他看。
    這是在餐廳見面之前，在黃球公司見面之後本來要訂兩台，
    ……。約定2,500,000元，後來又要求我要加自動退帽功能
    ，我說只要他肯付錢，那部分都可以再加。我當初開價2,50
    0,000元，契約書也是寫2,500,000元，他要求可否便宜算2,
    400,000元，我說再說吧，如果他肯付現金，尾數100,000元
    不拿也可以，我付了圖面之後才約到餐廳吃飯，這份圖面是
    沒有自動退帽功能。後來我研究自動退帽子確實有困難，上
    訴人與陳春來有來試機，已經可以印帽，說好第二天要付錢
    ，後來也沒付云云，並提出機械買賣合約草稿、機器結構圖
    、系爭機器完成照片11幀、製造機械購料支出表暨單據等為
    證。另被上訴人聲請之證人簡元山證稱：有協助乙○○組裝
    系爭印刷帽子的機器，上訴人與證人曾來看機器，前後大約
    有4、5次。最後一次陳春來與那位小姐來看機器時機器已完
    成如被證三的照片，有當場試機。老闆後來告訴我對方付款
    有問題，後來就沒有交機。有拿帽子來試印可以印帽子，不
    清楚他們約定的標準為何，但可以印，該機器可以正常運作
    。印氣球的機器也是我做的、那個機器1分鐘可以印50個氣
    球。帽子的速度比較慢，我只是會製造機器，電機方面我不
    清楚，當天1分鐘不到可以印50個帽子，可能電機要再調整
    。該機器除了電機及電腦之外，其他的組裝都是由其負責。
    輸送帶轉一圈，成品就出來了。（上訴人訴代問：有無自動
    退帽的功能。）最後一關是電機的問題，我知道該機器要作
    成可以自動退帽。試機時還沒有做到可以自動退帽，好像在
    那方面有問題，其負責之硬體部分完成時大約是在93年1、2
    月時等語。
  (五)茲對照上開當事人與證人之說詞，可知證人陳春來之證言大
    致與上訴人主張之事實相符，而證人簡元山之證言則與被上
    訴人乙○○所辯較接近，而兩方面間就訂立契約之經過情形
    與契約約定內容之陳述均有差異。惟雙方均不爭執被上訴人
    乙○○確係機器製造商，且黃球公司之印製氣球之機器亦係
    乙○○與簡元山所製造，且上訴人與證人陳春來亦曾多次前
    往系爭印帽機器製造所在查看機器製造之進度，並親見該機
    器之架構，並且上訴人至93年2月28日去試機時，尚當場再
    給付20,000元與被上訴人乙○○，是被上訴人乙○○確有製
    造相關機器之技能，且該機器至試機時應已成型，倘如證人
    陳春來所稱，該機器當時只有骨架，沒有成型的機器，則當
    日如何試機？又何以上訴人在至少已付1,120,000元之情形
    下，當場願意再付20,000元與被上訴人乙○○，可見上訴人
    主張與證人陳春來所證關於該機器於當時仍未成型云云，應
    與事實不符。
  (六)再查，證人陳春來固證稱：被上訴人二人有直接向甲○○說
    明該機器一天可以印15,000頂，且可以單人操作就好。而且
    可以由人進帽，機器手臂自動退帽云云。惟被上訴人予以否
    認。經查：證人陳春來經營之鎮家寶公司與被上訴人丙○○
    經營之佳元公司另因給付貨款之民事糾紛，尚在臺灣高等法
    院94年度上易字第918號事件審理中，此為兩造所不爭執，
    則證人陳春來與被上訴人丙○○間因上開訴訟，亦顯有嫌隙
    ，則其是否果能公正無偏而為證言，亦有待商榷。另查證人
    陳春來並證稱：甲○○二專時就在我公司任職，到何時無法
    確定，要查勞工保險資料才清楚等語。原審依被上訴人聲請
    查詢結果，上訴人法定代理人甲○○係67年1月2日出生，自
    90年11月5日起至92年2月15日止期間之勞工保險投保單位名
    稱為鎮家寶公司，自92年3月18日起至同年12月31日止期間
    之投保單位名稱為億昌印刷有限公司，此有勞保局電子閘門
    查詢作業被保險人投保資料查詢一件附卷可稽，又上訴人公
    司係於92年7月3日設立登記，依該公司登記係僅甲○○一人
    股東之公司，則何以上訴人任職於其他公司之際猶設立登記
    上訴人公司，亦與社會常情不符，則被上訴人質疑上訴人公
    司可能並非甲○○自行出資設立一節，尚非無疑，原審認雖
    被上訴人並未提出積極證據證明上訴人公司之真正負責人即
    係陳春來，惟由甲○○原為證人公司之員工，且由前述證人
    所稱之事實經過，亦可見證人與上訴人公司法定代理人間亦
    有較為深厚之交誼，陳春來之證詞自有偏頗之虞，尚難採信
    。
  (七)另查，被上訴人乙○○係機器製造商，從事機械研發、設計
    之工作，有長達二、三十年之經驗，為自動化機器之製造專
    家。本件成帽印刷機之設計、研發，均由被上訴人親自為之
    ，此有被上訴人設計、繪製之機械說明圖及施工之零件圖及
    組裝圖說可稽，堪認被上訴人確有能力研發本件成帽印刷機
    無疑。參據皇球公司負責人鄧煥良於96年1月30日在台中地
    方法院刑事庭證稱：「皇球公司之汽球印刷機均是由被告設
    計、製造，總計向被告（即乙○○）購買七台印刷機器」等
    語；而金屬工業研究發展中心副工程師黃仁龍亦於台中地方
    法院刑事庭證稱：「金屬工業研究發展中心曾委託被告（即
    乙○○）設計眼鏡起子壓合機，被上訴人具有自動化專業，
    其製造之機器均有達成功能」等語（見一審95年度易字第36
    80號刑事卷第177至179頁），益可證明被上訴人確有研發、
    製造成帽印刷機器之專業能力。又被上訴人乙○○收受上訴
    人上開訂金後，即著手製造本件出賣之成帽印刷機，而陸續
    向各家廠商購買製造機器所需之材料，僅支出購買材料之金
    額即高達939,842元，此有購料憑證及單據影本可稽。嗣於
    93年2月間，系爭機器已全部製造完成，此項事實，有被上
    訴人於93年2月26日拍攝之系爭機器完成成品照片可稽。參
    據證人即被上訴人僱用組裝機器之員工簡元山於95年8月8日
    原審證稱：「（問：後來機器有無作成？）（請提示被證三
    ））是的，就如被證三的照片。作機器的期間前後大約一個
    多月」。又證人鄧煥郎亦於台中地方法院刑事庭證稱：「有
    在被告（即乙○○）的工廠看過成帽印刷機運轉，但沒見過
    試機」、「看到的機台與卷附準備書狀被證四照片相同」等
    語，益足證明系爭成帽印刷機確已由被上訴人製造完成，益
    證被上訴人乙○○有製造符合約定機器之能力，自難謂其有
    意圖詐欺之侵權行為。
  (八)再查，被上訴人與上訴人訂立買賣合約後，即著手購買材料
    、雇用員工、製造機器，僅購買材料即支出939,842元之材
    料費，此項金額尚不包括被上訴人支付員工之薪資、製圖設
    計費、租用廠房製造機器之租金。倘被上訴人乙○○自始即
    意圖詐騙上訴人，何需再花費如此高成本來製造機器，而竟
    達入不敷出之地步。本件成帽印刷機之買賣，被上訴人既無
    不法所有之意圖，亦未施用詐術，使上訴人陷於錯誤，而純
    屬兩造買賣合約之履約紛爭。
  (九)又查，上訴人雖主張本案件之付款方式有別於尋常，一般是
    看到機器才買，且試機完成始付總價金3成，而本案件系爭
    機器總價2,400,000元，上訴人尚未試機完成即付1,620,000
    元，已超過總價2分之1，顯然必受被上訴人詐術所惑，信其
    握有獨家的關鍵技術，始會為如此不利之事；又無書面契約
    之保障且總金額達2,400,000元，本件上訴人須先支付價金
    ，對上訴人非常不利，其因為何，合理的推斷，係受被上訴
    人之詐術所騙，始可能甘受此不平等之情事云云。惟查，上
    訴人於訂約時即知被上訴人係於訂約後始開始製造系爭機器
    ，則上訴人同意分期付款之方式亦難認有何異乎尋常之情事
    ，上訴人據以推論被上訴人有詐欺情事，亦無可採。況上訴
    人對被上訴人提出詐欺告訴，被上訴人丙○○經臺灣臺中地
    方法院檢察署檢察官處分不起訴，被上訴人乙○○則判決無
    罪確定，此有台灣高等法院台中分院檢察署上聲議字第3號
    處分書、台灣高等法院台中分院檢察署駁回再議處分書及本
    院96年度上易字第662號判決書附卷可稽。則不論被上訴人
    乙○○是否自始即承諾可製造每天印製15,000頂帽子及具有
    自動退帽功能之印帽機器，或事後才協商加裝該功能而尚未
    為確定之承諾，或該機器已否依約完成或能否達成契約預定
    之效能，本件上訴人既未能證明被上訴人有詐欺情事，則不
    足以證明被上訴人有上訴人所指之侵權行為。上訴人依共同
    侵權行為之法律關係，請求被上訴人連帶賠償，即屬無據。
  (十)另就上訴人之備位聲明部分：按民法第247條規定所謂之契
    約以不能之給付為標的而無效，係指契約之標的依社會通常
    觀念，債務人應為之給付，不可能依債務本旨實現之意，為
    自始永久不能，因契約欠缺有效要件，應歸無效。查本件上
    訴人既不能證明被上訴人乙○○與上訴人約定買賣之機器係
    如上訴人所主張之一天可以印15,000頂帽子之成帽印刷機，
    又依被上訴人提出之機械買賣合約內容並未約定1天可印15,
    000頂帽子之成帽及自動退帽功能（見一審卷第35頁），僅
    約定印刷速度每分鐘10至20次，而證人簡元山於原審亦證稱
    ：「機器已經完成，如同被證三之照片，1分鐘不到，可以
    印50頂帽子」，1天當可印製15,000頂帽子，則符合合約中
    約定印刷速度每分鐘10至20次，被上訴人乙○○於刑事庭證
    稱：「1分鐘可印10至20頂帽子，以1天24小時計，1天產能
    有14,400次以上」（見一審96年度上易字第662號刑事卷第
    78頁），亦與上訴人所主張合約有約定1天印15,000頂帽子
    ，相差不遠，再簡元山亦證稱：「原告（即上訴人）有來看
    機器，前後大約有4.5次，被告（即乙○○）告訴伊說原告
    付款有問題，後來就沒有交機，可以印帽子，不清楚兩造約
    定之標準如何，但可以印就是了，該機器可以正常運作」。
    另查，被上訴人乙○○係機器製造商，從事機械研發、設計
    之工作，有長達二、三十年之經驗，為自動化機器之製造專
    家。本件成帽印刷機之設計、研發，均由被上訴人親自為之
    ，此有被上訴人設計、繪製之機械說明圖及施工之零件圖及
    組裝圖說可稽，堪認被上訴人確有能力研發本件成帽印刷機
    無疑。參據皇球公司負責人鄧煥良於96年1月30日在台中地
    方法院刑事庭證稱：「皇球公司之汽球印刷機均是由被告設
    計、製造，總計向被告（即乙○○）購買七台印刷機器」等
    語；而金屬工業研究發展中心副工程師黃仁龍亦於台中地方
    法院刑事庭證稱：「金屬工業研究發展中心曾委託被告（即
    乙○○）設計眼鏡起子壓合機，被上訴人具有自動化專業，
    其製造之機器均有達成功能」等語（見一審95年度易字第36
    80號刑事卷第177至179頁），益可證明被上訴人確有研發、
    製造成帽印刷機器之專業能力。又被上訴人乙○○收受上訴
    人上開訂金後，即著手製造本件出賣之成帽印刷機，而陸續
    向各家廠商購買製造機器所需之材料，僅支出購買材料之金
    額即高達939,842元，此有購料憑證及單據影本可稽。嗣於
    93年2月間，系爭機器已全部製造完成，此項事實，有被上
    訴人於93年2月26日拍攝之系爭機器完成成品照片可稽。參
    據證人即被上訴人僱用組裝機器之員工簡元山於95年8月8日
    原審證稱：「（問：後來機器有無作成？）（請提示被證三
    ）是的，就如被證三的照片。作機器的期間前後大約一個多
    月」。又證人鄧煥郎亦於台中地方法院刑事庭證稱：「有在
    被告（即乙○○）的工廠看過成帽印刷機運轉，但沒見過試
    機」、「看到的機台與卷附準備書狀被證四照片相同」等語
    ，益足證明系爭成帽印刷機確已由被上訴人製造完成。雖證
    人陳春來於台中地方法院刑事庭另證稱：「當初我們有去被
    告（即乙○○）那邊要求試機，但是操作印出來的結果不是
    很理想，帽子放進去出來之後整頂爛掉。」云云。然查：陳
    春來既陳稱當時有去試機，可見被上訴人所製造之成帽印刷
    機，已達可試機之完成成品階段，是以雖陳春來指稱試機操
    作印出來的結果不理想，然此為物之瑕疵問題，尚非民法第
    247條之自始客觀給付不能致使契約無效問題，則上訴人主
    張系爭契約係以不能之給付為契約標的，契約應為無效云云
    ，尚不可採。是上訴人依民法第247條規定之損害賠償請求
    權，請求被上訴人連帶賠償，亦無理由。
  (十一)從而，上訴人依民法第184條第1項、第185條之侵權行為之
    損害賠償請求權及同法247條第1項規定之契約標的給付不能
    之損害賠償請求權，請求被上訴人連帶給付1,620,000元，
    及自起訴狀繕本送達翌日起至清償日止按週年利率5%計算之
    利息，為無理由，原審予以駁回，併駁回其假執行之聲請，
    核無不合，上訴意旨執前述五之爭詞，指摘原判決不當，核
    無理由，應予駁回。
七兩造其餘主張及所提證據及爭點與原審上開論斷無涉或無違，
  不予贅述。
據上論結，本件上訴為無理由，依民事訴訟法第449條第1項、第
78條，判決如主文。
中    華    民    國    97    年    9     月    2     日
                  民事第四庭    審判長法  官  陳蘇宗
                                      法  官  張浴美
                                      法  官  黃永祥
以上正本係照原本作成。
如對本判決上訴，須於收受判決送達後二十日內向本院提出上訴
書狀，其未表明上訴理由者，應於提出上訴後二十日內向本院提
出上訴理由書（須按他造人數附具繕本）。
上訴時應提出委任律師為訴訟代理人之委任狀。具有民事訴訟法
第四百六十六條之一第一項但書或第二項之情形為訴訟代理人者
，另應附具律師及格證書及釋明委任人與受任人有該條項所定關
係之釋明文書影本。
                                      書記官  陳信和
中    華    民    國    97    年    9     月    3     日
                                                      Ａ


司法院資訊處製作；財團法人民間司法改革基金會備份。
